臺灣彰化地方法院民事判決　93年度家訴字第13號
原　　　告　卯○○
被　　　告　丁○○
　　　　　　　　　　　　號五樓.
訴訟代理人　辰○○○
　　　　　　　　　　　　號五樓.
被　　　告　巳○○
　　　　　　　　　　　　號
訴訟代理人　未○○
　　　　　　　　　　　　號
被　　　告　丑○○
　　　　　　　　　　　　二弄一.
被　　　告　子○○
兼右一人
訴訟代理人
被　　　告　寅○○
被　　　告　葉家豪原名己○○.
前列四人共同
訴訟代理人　乙○○
訴訟代理人　酉○○
訴訟代理人　酉○○
被　　　告　丙○○
　　　　　　　　　　　　號
被　　　告　午○○
被　　　告　甲○○
即葉遵聖之承受訴訟人　 　1弄.
被　　　告　申○○
即葉國和之承受訴訟人　　9號
　　　　　　戊○○
　　　　　　庚○○
　　　　　　辛○○
　　　　　　　　　　　　之2號.
　　　　　　壬○○
　　　　　　癸○○
　　　　　　　　　　　　之2
上列當事人間請求分割遺產事件，本院判決如下：
    主      文
兩造共有之座落彰化縣彰化市○○段大竹小段156地號，地目為
建，面積為零點貳零陸壹公頃之土地，分割方式詳如附表及附件
四所示：Ａ之部分，土地面積：零點零壹肆肆公頃分歸被告子○○取得；Ｂ之部分，土地面積：零點零壹肆肆公頃分歸被告寅○○取得；Ｃ之部分，土地面積：零點零壹肆肆公頃分歸原告卯○○取得；Ｄ之部分，土地面積：零點零壹肆肆公頃分歸被告丑○○取得；Ｅ之部分，土地面積：零點零零玖陸公頃分歸被告甲○○取得；Ｆ之部分，土地面積：零點零零參貳公頃分歸被告己○○取得；Ｇ之部分，土地面積：零點零零參貳公頃分歸被告申○○、庚○○、戊○○、辛○○、壬○○、癸○○等陸人共同繼承
取得；Ｈ之部分，土地面積：零點零零參捌公頃分歸被告丁○○
取得；Ｉ之部分，土地面積：零點零零參捌公頃分歸被告午○○
取得；Ｊ之部分，土地面積：零點零零陸陸公頃分歸被告巳○○
取得；Ｋ之部分，土地面積：零點零捌參貳公頃分歸被告丙○○
取得；Ｌ之部分，土地面積：零點零參伍壹公頃由兩造各依應有
部分比例共同取得。
被告申○○、庚○○、戊○○、辛○○、壬○○、癸○○，應就
被繼承人葉國和所遺座落彰化市○○段大竹小段一五六地號之應
有部分伍肆分之壹辦理繼承登記。
訴訟費用由兩造各按其應有部分比例負擔。
    事實及理由
一、原告主張：
  （一）按各共有人得隨時請求分割共有物，但因物之使用目的
        不能分割或契約訂定有不分割之期限者，不在此限。民
        法第八百二十三條第一項定有明文。本件兩造共有之土
        地無依契約訂定不分割之期限，且亦無依使用目的不能
        分割之情形，依法自得請求予以裁判分割。
  （二）被繼承人葉景煌於民國32年07月14日死亡，其所遺坐落
        彰化市○○段大竹小段一五六地號（下稱系爭土地），
        建，面積二０六一平方公尺之土地，應有部分一八０分
        之三，應由繼承人丁○○、午○○、葉美珠、葉美鳳、
        葉美蓮、林寶釵、巳○○等人繼承。為此爰依民法第八
        百二十四條第二項之規定，請求依原告之主張判決分配
        予各共有人等語，並聲明：請求判決如主文所示。
  （三）原告並提出三種分割方案，如下：
        (1)第一方案：Ａ之部分，面積：138平方公尺分歸被告
          子○○取得；Ｂ之部分，面積：138平方公尺分歸被
          告寅○○取得；Ｃ之部分，面積：138平方公尺分歸
          原告卯○○取得；Ｄ之部分，面積：138平方公尺分
          歸被告丑○○取得；Ｅ之部分，面積：92平方公尺分
          歸被告甲○○取得；Ｆ之部分，面積：30 平方公尺
          分歸被告己○○取得；Ｇ之部分，面積：30平方公尺
          分歸被告申○○、庚○○、戊○○、辛○○、壬○○
          、癸○○等陸人共同繼承取得；Ｈ之部分，面積：37
          平方公尺分歸被告丁○○取得；Ｉ之部分，面積：37
          平方公尺歸被告午○○取得；Ｊ之部分，面積：64平
          方公尺分歸被告巳○○取得；Ｋ之部分，面積：797
          平方公尺分歸被告丙○○取得；Ｌ之部分，面積：
          350平方公尺由兩造依原應有部分比例共同取得。（
          如附件一）
        (2)第二方案：Ａ之部分，面積：138平方公尺分歸被告
          子○○取得；Ｂ之部分，面積：138平方公尺分歸被
          告寅○○取得；Ｃ之部分，面積：138平方公尺分歸
          原告卯○○取得；Ｄ之部分，面積：138平方公尺分
          歸被告丑○○取得；Ｅ之部分，面積：92平方公尺分
          歸被告甲○○取得；Ｆ之部分，面積：30平方公尺分
          歸被告己○○取得；Ｇ之部分，面積：30平方公尺分
          歸被告申○○、庚○○、戊○○、辛○○、壬○○、
          癸○○等陸人共同繼承取得；Ｈ之部分，面積：37平
          方公尺分歸被告丁○○取得；Ｉ之部分，面積：37平
          方公尺歸被告午○○取得；Ｊ之部分，面積：64平方
          公尺分歸被告巳○○取得；Ｋ之部分，面積：797平
          方公尺分歸被告丙○○取得；Ｌ之部分，面積：422
          平方公尺由兩造依原應有部分比例共同取得。（如附
          件二）
        (3)第三方案：Ａ之部分，面積：144平方公尺分歸被告
          子○○取得；Ｂ之部分，面積：144平方公尺分歸被
          告寅○○取得；Ｃ之部分，面積：144平方公尺分歸
          原告卯○○取得；Ｄ之部分，面積：144平方公尺分
          歸被告丑○○取得；Ｅ之部分，面積：96平方公尺分
          歸被告甲○○取得；Ｆ之部分，面積：32平方公尺分
          歸被告己○○取得；Ｇ之部分，面積：32平方公尺分
          歸被告申○○、庚○○、戊○○、辛○○、壬○○、
          癸○○等陸人共同繼承取得；Ｈ之部分，面積：38平
          方公尺分歸被告丁○○取得；Ｉ之部分，面積：38平
          方公尺歸被告午○○取得；Ｊ之部分，面積：66平方
          公尺分歸被告巳○○取得；Ｋ之部分，面積：832平
          方公尺分歸被告丙○○取得；Ｌ之部分，面積：350
          平方公尺由兩造依原應有部分比例共同取得。（如附
          件三）
二、被告之聲明及陳述：被告等均同意將原告所提出前項如附件
    三所示方案加以修正如下：葉國和、己○○原分割部分與巳
    ○○之分割部分予以交換，其餘依該分割方案為之（如附件
    四）。並聲明：請求為適法之判決。
三、本院得心證之理由：
（一）原告主張其與被繼承葉景煌於32年07月14日死亡，遺有本
      件系爭土地，由繼承人丁○○、午○○、葉美珠、葉美鳳
      、葉美蓮、林寶釵、巳○○等人共同繼承之，被告葉國和
      及其他被告共有本件系爭土地，其中被告葉國和應有部分
      伍肆分之壹，其後被告葉國和於九十三年九月十三日死亡
      ，其應有部分由繼承人即申○○、庚○○、戊○○、辛○○、壬○○、癸○○共同取得，而追加繼承人申○○、庚○○、戊○○、辛○○、壬○○、癸○○為共同被告等語
      。
（二）經查，本件系爭土地由葉景煌、午○○、丑○○、子○○
      、葉遵聖、丙○○、卯○○、葉國和、丁○○、、巳○○
      、己○○等人繼承而共同共有，有土地登記謄本、地籍圖
      、繼承系統表戶籍謄本等在卷可憑，然葉景煌於32年07月
      14日死亡，所遺系爭土地之應有部分180分之3，分由繼承
      人丁○○、午○○、巳○○等人於93年07月06日辦理繼承
      登記，有彰化地政事務所於93年07月30日出示之土地登記
      謄本在卷可按。故原告以系爭土地之其他上述共有人為被
      告提起本件土地分割訴訟，於法並無不合，應予准許。次
      查，訴訟程序進行中，即於93年09月13日，被告葉國和死
      亡，是卯○○追加葉國和之繼承人即申○○、庚○○、戊○○、辛○○、壬○○、癸○○為本件共同被告，請求就
      系爭土地之葉國和應有部分54分之1，辦理繼承登記，並
      請求判決分割，非無所據，應一併准許。
（三）查系爭上述土地面積為零點貳零陸壹公頃，業經本院會同
      彰化縣彰化地政事務所派員勘測屬實，並有土地登記謄本
      、土地複丈成果圖在卷可稽。另本院至現場履勘土地現狀
      ，並審酌兩造所提分割方案，並考量共有人巳○○、己○○及葉國和（歿）所在分割土地位置上有一平房，無論採
      取何一分割方案，均無法保留該平房存在，經本院修正原
      告所提第三分割方案，詢問兩造是否將葉國和、己○○原
      分割部分與巳○○之分割部分予以交換，其餘依分割方案
      所示為之，經葉國和、己○○、巳○○均同意交換，其他
      共有人亦不為反對，即修正成為彰化縣溪湖地政事務所九
      十四年四月二十日土地複丈成果圖所示之方案（如附件四
      所示），不但兩造土地規劃尚稱完整，且兩造所分得之土
      地均臨路，並可經由劃分共同共有道路而對外通行，因此
      本院認為依如附表及附件四所示之方案，堪稱允當，爰為
      判決分割如主文第二項所示。
（四）按因共有物分割、經界或其他性質上類似之事件涉訟，由
      敗訴當事人負擔訴訟費用顯失公平者，法院得酌量情形，
      命勝訴之當事人負擔其一部，民事訴訟法第八十條之一定
      有明文。本院認原告之訴雖有理由，但本件訴訟費用仍以
      按兩造就系爭土地原應有部分之比例負擔，較為公平；被
      告申○○、庚○○、戊○○、辛○○、壬○○、癸○○就
      其繼承葉國和就系爭土地應有部分應負擔之訴訟費用，則
      應依民法第一千一百五十三條第一項負連帶責任，爰定兩
      造訴訟費用負擔之比例如主文第三項所示。
四、訴訟費用負擔依據：民事訴訟法第80條之1、第85條第1項。
中　　華　　民　　國　　94　　年　　7 　　月　　19　　日
　　　　　　　　　　家事法庭　　法  官   張德寬
上為正本係照原本作成。
如對本判決上訴，應於判決送達後20日內向本院提出上訴狀。
中　　華　　民　　國　　94　　年　　7 　　月　　19　　日
                                書記官   林政佑
一、附表（土地編號位置如附件四：彰化縣彰化地政事務所土地
    複丈成果圖）
┌──┬───┬──────┬────┬────┬───┐
│編號│原持份│分配人姓名  │分割後實│各分配人│備註  │
│    │百分比│            │得面積（│分擔道路│      │
│    │例    │            │㎡）    │比例面積│      │
│    │      │            │        │（㎡）  │      │
├──┼───┼──────┼────┼────┼───┤
│Ａ  │8.449 │子○○      │144     │29.6    │      │
├──┼───┼──────┼────┼────┼───┤
│B   │8.449 │寅○○      │144     │29.6    │      │
├──┼───┼──────┼────┼────┼───┤
│C   │8.449 │卯○○      │144     │29.6    │      │
├──┼───┼──────┼────┼────┼───┤
│D   │8.449 │丑○○      │144     │29.6    │      │
├──┼───┼──────┼────┼────┼───┤
│E   │5.555 │甲○○      │96      │19.4    │      │
├──┼───┼──────┼────┼────┼───┤
│F   │1.8518│己○○      │32      │6.48    │      │
├──┼───┼──────┼────┼────┼───┤
│G   │1.8518│繼承人申○○│32      │6.48    │ 原共 │
│    │      │、庚○○、葉│        │        │ 有人 │
│    │      │永煌、辛○○│        │        │ 葉國 │
│    │      │、壬○○、葉│        │        │ 和（ │
│    │      │淑菁等六人共│        │        │ 歿） │
│    │      │同繼承此共有│        │        │      │
│    │      │部分        │        │        │      │
│    │      │            │        │        │      │
├──┼───┼──────┼────┼────┼───┤
│H   │2.2222│丁○○      │38      │7.8     │      │
├──┼───┼──────┼────┼────┼───┤
│I   │2.2222│午○○      │38      │7.8     │      │
├──┼───┼──────┼────┼────┼───┤
│J   │3.8888│巳○○      │66      │13.6    │      │
├──┼───┼──────┼────┼────┼───┤
│K   │48.611│丙○○      │832     │170     │      │
├──┼───┼──────┼────┼────┼───┤
│L   │共有道│由上述共有人│351     │        │      │
│    │路部分│依應有比例分│        │        │      │
│    │      │擔          │        │        │      │
├──┼───┴──────┴────┴────┴───┤
│ 合 │０點二０六一公頃                                │
│ 計 │                                                │
└──┴────────────────────────┘
